---
title: "Homework3"
author: "ChenMengJia, BalintParragi"
date: '2019 10 25 '
output: html_document
---

```{r setup, include=FALSE}
knitr::opts_chunk$set(echo = TRUE)
```

```{r}
suppressPackageStartupMessages(library(data.table))
suppressPackageStartupMessages(library(ggplot2))
suppressPackageStartupMessages(library(magrittr))
suppressPackageStartupMessages(library(plotly))
```

```{r}
suicide <- fread("data/suiciderate.csv")
cancer <- fread("data/deathscancer.csv")
infant <- fread("data/infantmortality.csv")
spending <- fread("data/healthspending.csv")
lifeexp <- fread("data/lifeexp.csv")
obese <- fread("data/obese.csv")
smokers <- fread("data/smokers.csv")
```

```{r}
relevant_countries <- c("HUN", "CZE", "SVK", "POL", "AUT", "SVN")
suicide <- suicide[LOCATION %in% relevant_countries]
cancer <- cancer[LOCATION %in% relevant_countries]
lifeexp <- lifeexp[LOCATION %in% relevant_countries]
smokers <- smokers[LOCATION %in% relevant_countries]
```

```{r}
suicide_gender <- suicide[SUBJECT != "TOT"]
cancer_gender <- cancer[SUBJECT != "TOT"]
lifeexp_gender <- lifeexp[SUBJECT != "TOT" & TIME==2017]
smokers_gender <- smokers[SUBJECT != "TOT"]
```
#### values értelmezés
suicide: per 100.000 persons
cancer: per 100.000 persons
lifeexp: years
smokers: % of population aged 15+

egyéb (jelen házihoz nem kell)-
infant mortality: deaths/1000 births
obese: measured/self-reported, % of population aged 15+

```{r}
ggplot(lifeexp_gender, aes(TIME,Value, colour=SUBJECT))+geom_line()+facet_wrap(~LOCATION)
```

```{r}
lifeexp_gender_dt<- lifeexp_gender[, .(Lifemean = sum(Value)/length(relevant_countries)), by=SUBJECT]


lifeexp_gender_dt2 <-lifeexp_gender[, .(sqrt(sum((Value-sum(Value)/length(relevant_countries))^2)/length(relevant_countries))), SUBJECT=="MEN"]


if (lifeexp_gender_dt2$SUBJECT == TRUE) {
    lifeexp_gender_dt2$SUBJECT[1] <- "MEN"
} else {
    lifeexp_gender_dt2$SUBJECT[2] <-"WOMEN"
}

if (lifeexp_gender_dt2$SUBJECT == FALSE) {
    lifeexp_gender_dt2$SUBJECT[1] <- "WOMEN"
} else {
    lifeexp_gender_dt2$SUBJECT[2] <-"WOMEN"
}
```

```{r}
lifeexp_final <-merge(lifeexp_gender_dt, lifeexp_gender_dt2)
```

#### megjegyzés: mivel az adat nem olyan, mint egy valószínűség (click_rate), így sokkal nehezebbnek bizonyult a szórás és így a bizonytalanság kiszámítása. 1,96 helyett 2,45tel számolunk (t eloszlás n=6 esetén 95% konf.)

```{r}
lifeexp_final %>%
    .[, CI_lower := Lifemean - (2.45 * V1)] %>%
    .[, CI_higher := Lifemean + (2.45 * V1)] %>%
    ggplot(.,aes(x = SUBJECT, y = Lifemean)) +
    geom_col() +
    geom_errorbar(aes(ymin = CI_lower, ymax = CI_higher))+
    labs(
        title="Average life expectancy among genders", 
        subtitle="Year:2017", 
        x="Gender", caption="AUT,CZE,HUN,POL,
         SVK,SVN") 
```

