---
title: "5hf"
author: "BalintParragi&ChenMengJia"
date: '2020 01 09 '
output: html_document
---

```{r setup, include=FALSE}
knitr::opts_chunk$set(echo = TRUE)
suppressPackageStartupMessages(library(data.table))
suppressPackageStartupMessages(library(ggplot2))
suppressPackageStartupMessages(library(magrittr))
suppressPackageStartupMessages(library(plotly))
```

```{r}
top_2017 <- fread("data/top2017.csv", encoding = "UTF-8")
top_2018 <- fread("data/top2018.csv", encoding = "UTF-8")
top_2017[, rank:=(1:100)/100]
top_2018[, rank:=(1:100)/100]
```

```{r}
top_2017[, c("id", "time_signature", "key", "mode"):=NULL]
top_2018[, c("id", "time_signature", "key", "mode"):=NULL]
```

```{r}
top100_music_dt <- data.table(rbind(top_2017, top_2018))
top100_unique <- unique(top100_music_dt, by = "name")
```

## A projektünkben futtatott lineáris regresszió alapján a tempo és a liveness változóknak volt a legkisebb a P értéke.(Majdnem 10%-on szignifikáns.) Így a két változó közül tetszőlegesen kiválasztottuk a tempot, és ezzel dolgoztunk. 

```{r}
m <- length(top100_unique$tempo)
train_proportion <- 0.7
train_index_sp <- sample(1:m, floor(m*train_proportion))

data_train_sp <- top100_unique[train_index_sp,]
data_test_sp <- top100_unique[-train_index_sp,]
data_range_sp <- data.table(x = top100_unique$tempo, y = top100_unique$rank)

p_sp <- ggplot(data_train_sp, aes(tempo, rank)) +
    geom_point()  +
    theme_minimal()

p_sp
```


```{r, warning = FALSE, echo=FALSE}
k <- c(0, 1, 5, 30)

for (i in k) {
    if (i == 0) {
        model_sp <- lm(top100_unique$rank ~ 1, data = data_train_sp)
    } else {
        model_sp <- lm(top100_unique$rank ~ poly(top100_unique$tempo, i, raw = TRUE), data = data_train_sp)
    }
    colname_sp <- paste0("k_",i)
    data_range_sp <- data_range_sp[, eval(colname_sp):=predict(model_sp, newdata = data_range_sp)]
}

data_range_sp_long <- melt(data_range_sp, id.vars = c("x", "y"))


p_sp +
    geom_line(data = data_range_sp_long, aes(x, value)) +
    facet_wrap(~variable)
```

```{r, warning = FALSE, echo=FALSE}

p_sp +
    geom_line(data = data_range_sp_long, aes(x, value)) +
    geom_point(data = data_test_sp, aes(tempo, rank), color = "red") +
  annotate("text", x = 0.85, y = 0, label = "Test data", color="red") +
    annotate("text", x = 0.85, y = 0.1, label = "Train data") +
  facet_wrap(~variable)

```

## A korrelációk és a többi házi feladatban elemzettek alapján a rank-et semennyire nem magyarázzák ezek a változók, így nem érdemes test és validation set-eket elkülöníteni

## Ugyanez a feladat két (lineárisan) korreláló (loudness, energy) változó között:
```{r}
m2 <- length(top100_unique$loudness)
train_proportion2 <- 0.7
train_index_sp2 <- sample(1:m2, floor(m2*train_proportion2))

data_train_sp2 <- top100_unique[train_index_sp2,]
data_test_sp2 <- top100_unique[-train_index_sp2,]
data_range_sp2 <- data.table(x = top100_unique$loudness, y = top100_unique$energy)

p_sp2 <- ggplot(data_train_sp2, aes(loudness, energy)) +
    geom_point()  +
    theme_minimal()

p_sp2
```
```{r, warning = FALSE, echo=FALSE}

for (i in k) {
    if (i == 0) {
        model_sp2 <- lm(top100_unique$energy ~ 1, data = data_train_sp2)
    } else {
        model_sp2 <- lm(top100_unique$energy ~ poly(top100_unique$loudness, i, raw = TRUE), data = data_train_sp2)
    }
    colname_sp2 <- paste0("k_",i)
    data_range_sp2 <- data_range_sp2[, eval(colname_sp2):=predict(model_sp2, newdata = data_range_sp2)]
}

data_range_sp2_long <- melt(data_range_sp2, id.vars = c("x", "y"))


p_sp2 +
    geom_line(data = data_range_sp2_long, aes(x, value)) +
    facet_wrap(~variable)
```

```{r, warning = FALSE, echo=FALSE}

p_sp2 +
    geom_line(data = data_range_sp2_long, aes(x, value)) +
    geom_point(data = data_test_sp2, aes(loudness, energy), color = "red") +
  annotate("text", x = -3, y = 0, label = "Test data", color="red") +
    annotate("text", x = -3, y = 0.1, label = "Train data") +
  facet_wrap(~variable)
```

## A testadatok nagyon jól illeszkednek, hiszen a két változó szorosan korrelál egymással és mivel mindkét változó szórása elég kicsi az átlag körül (nagyon egyben van az összes adatpont), így ránézésre nem nagyon különböznek a polinomok.
