---
title: "Homework4"
author: "ChenMengJia, BalintParragi"
date: '2019 10 25 '
output: html_document
---
 
```{r setup, include=FALSE}
knitr::opts_chunk$set(echo = TRUE)
```

```{r}
suppressPackageStartupMessages(library(data.table))
suppressPackageStartupMessages(library(ggplot2))
suppressPackageStartupMessages(library(magrittr))
suppressPackageStartupMessages(library(plotly))
```

#### A spotify 2017-18-as top 100-as listájának adatait elemezzük, mely a rangsorolt dalok számtalan zenei jellemzőjét rögzíti (ezek rövid leírása később). Azt szeretnénk megmagyarázni, hogy van-e összefüggés ezen jellemzők és a toplistán elfoglalt helyezés között. Ezen kívül egy másik alternatív módszerünk, hogy megpróbáljuk leírni, hogy milyen paraméterekkel rendelkező dal kerülhet a toplistára.

```{r}
top_2017 <- fread("data/top2017.csv", encoding = "UTF-8")
top_2018 <- fread("data/top2018.csv", encoding = "UTF-8")
top_2017[, rank:=1:100]
top_2018[, rank:=1:100]
```

#### Egyes változókat kiszedtünk, mert teljesen irreleváns volt a szerepltetésük (és az értelmük)

```{r}
top_2017[, c("id", "time_signature", "key", "mode"):=NULL]
top_2018[, c("id", "time_signature", "key", "mode"):=NULL]
#danceability: tempo, rhythm, stability, beat strength
#energy: intensity & activity & loudness
#loudness: deciBels
#spechiness: 0.33 és 0.66 között zene és szöveg <-> instrumentalness
#valence: 0-szomorú 1-happy
#tempo: BPM
#duration_ms: milliseconds
```

```{r}
top100_music <- merge(top_2017, top_2018, all = TRUE)

```

#### adattisztítás: néhány dal mindkét év toplistáján szerepelt, ezektől megtisztítottuk az adatokat

```{r}
top100_unique <- unique(top100_music, by = "name")
```

#### Néhány kezdeti ábra

```{r}
ggplot(top100_unique, aes(tempo, rank))+ geom_point()+geom_smooth()
```

```{r}
ggplot(top100_unique, aes(valence, rank))+ geom_point()+geom_smooth()
```

```{r}
ggplot(top100_unique, aes(loudness, energy))+ geom_point()+geom_smooth()
```

```{r}
cor(top100_unique[, c("artists", "name"):=NULL])
```

#### Mint látható a korrelációs mátrixból és az ábrákból, a rank igazán semmivel sem korrelál, egyes más változók egymással viszont elég erősen.Ennek ellenére érdemesnek tartjuk továbbvinni ezt az elméletet és regressziót futtatni.

```{r}
lm1 <- lm(rank ~ ., data = top100_unique)
residuals <- data.table(residuals = lm1$residuals, fitted = lm1$fitted.values)
ggplot(residuals, aes(fitted, residuals)) +
    geom_point(alpha = .3) +
    theme_minimal()
```

#### A maradéktagokat mutató ábra alapján az elmondható, hogy azok randomok, így nem maradt ki szisztematikus hatás.

```{r}
summary(lm1)
```

#### Ellenben a p (és t) értékekből látszik, hogy a modellünk egyik magyarázó változója sem szignifikáns (ami a korrelációs mátrixból sejthető volt)

```{r}
lm2 <- lm(rank ~ tempo + liveness, data = top100_unique)
summary(lm2)
```

#### Az új lineáris regresszióban benne hagytuk a teljes modellből (lm1) a két legkisebb p-értékű tagot, azonban ezek p-értéke és így szignifikanciája nem változott. A rank ezzel a két változóval korrelált leginkább kezdetben.

#### Interakció hozzáadásának nem láttuk értelmét (nincs értelme ezen változók kombinálásának), viszont az egyértelmű, hogy a modellnek nincs magyarázóereje. Ezt a további feladatok során kétféle módon próbáljuk orvosolni. Az egyik, hogy nem a rank lesz a függő változó (és más modellt építünK), a másik pedig (mely inkább értelmes feladat), hogy leírni és jellemezni próbáljuk ezeket a zeneszámokat, hogy mégis miért kerülhettek be a top100-ba. Továbbá természetesen előfordulhat, hogy meglévő változókon kívül igazából teljesen más tényezők magyarázzák a toplistás helyezést (ízlés, előadó hírneve, divat, előadóval kapcsolatos hírek és történések stb.).

#### További ötletünk, hogy a test és train adatokat a külön évek adataiból hozzuk létre, azaz az egyik év adatain traineljük a modellt (pl. 2017) és a másikon (pl. 2018) teszteljük azt.